【裁判字號】    89,訴,1678
【裁判日期】    901129
【裁判案由】    指定建築線
【裁判全文】
臺北高等行政法院裁定                            八十九年度訴字第一六七八號
    原      告  甲○○
                乙○○
    被      告  苗栗縣政府
    代  表  人  丙○○
右當事人間因指定建築線事件，原告不服內政部中華民國八十九年八月十七日台（八
九）內訴字第八九○五九九六號再訴願決定，提起行政訴訟，本院裁定如左︰
    主  文
原告之訴駁回。
訴訟費用由原告負擔。
    理  由
一、按「人民對於中央或地方機關之行政處分，認為違法或不當，致損害其權利或利
    益者，得依本法提起訴願、再訴願。」為修正前訴願法第一條所明定。又「提起
    訴願，以有官署違法或不當之行政處分存在為其前提要件。所謂行政處分，則指
    官署對人民所為之單方行政行為而發生具體的法律上效果者而言，且以該項處分
    損害其本人之權利或利益者，始得對之提起訴願。若恐將來有損害之發生，而預
    行請求行政救濟，則非法之所許。」「訴願法第一條所稱官署之處分，損害人民
    之權利或利益者，限於現已存在之處分，有直接損害人民權利或利益之情形者，
    始足當之。如恐將來有損害其權利或利益之行政處分發生，遽即提起訴願，預行
    請求行政救濟，則非法之所許。」亦經行政法院（現改制為最高行政法院）五十
    一年判字第一○六號、四十八年判字第九十六號著有判例。
二、本件原告起訴主張略謂：被告所屬都市計畫審議委員會於民國八十八年十月二十
    二日第一一四次審查會通過「竹南、頭份都市計畫內頭份鎮○○路（民族路至頭
    份國中之間西側路段）公告指定牆面線實施建築管理案」，惟原告等數十建築基
    地所有權人早先向畸零地地主購買土地興建房屋，若被告指定牆面線實施建築管
    理，將損及原告合法領得建照、使用執照之權益。被告既坦承有「超徵收非都市
    ○○道路之土地依法發還原土地所有權人」之情形，自應負責協調建地與畸零地
    地主間之糾紛，前開第一一四次審查會通過「竹南、頭份都市計畫內頭份鎮○○
    路（民族路至頭份國中之間西側路段）公告指定牆面線實施建築管理案」之違法
    、不當行政處分應予撤銷云云。
三、經查本件緣自苗栗縣頭份中華路（民族路至頭份國中之間西側路段）建築基地未
    臨接都市計畫，建築基地所有權人向苗栗縣議會陳情，經苗栗縣議會以八十七年
    七月四日八七苗議字第一六二號函送被告調查處理意見略以：「本案請苗栗縣政
    府轉請頭份地政事務所於文到二十日內，提供地籍圖及土地所有權人清冊，並實
    地測繪合法建築物現況，辦理公告指定牆面線以解民困與紛爭。」被告於八十八
    年四月一日、七月十七日召集當地建築師及有關單位研商，並於八十八年十月十
    三日召開說明會後，於八十八年十月二十二日提交苗栗縣都市計畫委員第一一四
    次會議審議，決議照案通過。惟原告等人於八十八年十月二十九日陳情反對公告
    指定牆面線實施建築管理，經協商獲致結論：(一)建議暫緩公告指定牆面線實施建
    築管理。(二)縣議會組專案調查小組調查是否有缺失問題。被告並以八十八年十一
    月十日府建都字第八八○○○九一四一○號函復原告等略以：「台端等人陳情請
    暫勿公告實施竹南頭份都市計畫內頭份鎮○○路（民族路口至頭份國中之問西側
    路段）指定牆面線實施建築管理乙案，‧‧‧本案俟苗栗縣議會組專案小組調查
    ，將調查報告送本府後依規定辦理。」則被告並未就都市計畫委員會第一一四次
    會議決議指定牆面線實施建築管理辦理公告，原告於八十八年十一月二日提起訴
    願時尚無行政處分之存在。至於前開都市計畫委員會第一一四次會議決議僅為其
    內部會議決議，並非被告就特定之具體事件所為發生公法上效果之單方行政行為
    ，並非行政處分。原告就非行政處分之前開會議決議提起訴願，於法不合，訴願
    及再訴願決定自程序上予以駁回，並無違誤，原告復提起行政訴訟，自非合法，
    應予駁回。
四、依行政訴訟法第一百零四條、民事訴訟法第九十五條、第七十八條、第八十五條
    第一項前段，裁定如主文。
中    華    民    國      九十      年      十一      月    二十九      日
                 臺 北 高 等 行 政 法 院   第 一 庭
                                審 判 長 法  官  鄭 忠 仁
                                         法  官  林 育 如
                                         法  官  楊 莉 莉
右為正本係照原本作成。
如不服本裁定，應於送達後十日內向本院提出抗告狀（須按他造人數附繕本）。
中    華    民    國      九十      年      十一      月    二十九      日
                                         書記官  黃 舜 民


司法院資訊處製作；財團法人民間司法改革基金會備份。
